臺灣桃園地方法院民事判決
110年度建簡上字第4號
上  訴  人  李曉娟  
訴訟代理人  王聖傑律師
            高逸文律師
複代理人    蔡閔涵律師
被上訴人    尹本雄  
訴訟代理人  韋雅玲  
上列當事人間請求給付承攬報酬事件，上訴人對於中華民國109 
年12月25日本院桃園簡易庭108年度桃簡字第1817號第一審判決
提起上訴，本院於111年8月25日言詞辯論終結，判決如下： 
    主      文
上訴駁回。
第二審訴訟費用由上訴人負擔。
    事實及理由
一、被上訴人起訴主張並於本院補充略以：被上訴人於民國106
    年7月24日承攬上訴人位於桃園市○○區○○路000號房屋之門窗
    施作工程，工程項目如附表一所示（下稱系爭工程），總報
    酬為新臺幣（下同）38萬5,309元（下稱系爭契約）。被上
    訴人已於106年10月20日完工，詎上訴人除曾於106年8月8日
    給付定金10萬元外，迄今尚餘28萬5,309元未付。爰依承攬
    之法律關係，提起本件訴訟等語。並於原審聲明：上訴人應
    給付被上訴人28萬5,309元及自起訴狀繕本送達翌日起至清
    償日止，按年息5 ％計算之利息。 
二、上訴人於原審答辯及提起上訴略稱：系爭工程雖已於106 年
    10月20日完工，然上訴人於驗收時即發現被上訴人施工品質
    粗糙且有諸多瑕疵，不僅未依約定使用正新品牌之氣密鋁門
    窗，窗框部分任意使用矽利康填補不當施工造成縫隙及孔洞
    ，陽台之圓弧窗更僅以矽利康及鐵釘將玻璃固定，而未加裝
    窗框，顯有危害安全之虞。上訴人已多次要求被上訴人修繕
    ，仍未予置理，則上訴人依法自得解除系爭契約，並拒絕給
    付報酬。又兩造合意106年9月25日為完工期限，被上訴人無
    故拖延，上訴人自得依民法第502條第2項解除契約。另上訴
    人已指定特定品牌之鋁門窗，則非該品牌不能達到系爭契約
    之特別目的，且被上訴人未依上訴人指示使用正新品牌，又
    未能對更換為一般品牌窗戶一事盡據實說明義務，係以詐欺
    不法行為欺瞞上訴人，並無民法第494條但書公益保護之目
    的，上訴人應得依該條本文之規定解除契約。又上訴人於發
    現被上訴人有詐欺情事後，業已撤銷受詐欺之意思表示，故
    系爭契約即屬不存在。另系爭工程於106年10月17日完工，
    並於同年月20日驗收完畢，被上訴人並將所施作之門窗交上
    訴人使用，被上訴人竟於108年10月22始起訴請求給付承攬
    報酬，顯已罹於時效等語，資為抗辯。並於原審聲明：被上
    訴人之訴駁回。
三、原審為被上訴人一部勝訴、一部敗訴之判決，判命上訴人應
    給付被上訴人20萬9,109元及自108年12月12日起至清償日止
    ，按週年利率5％計算之利息，並駁回被上訴人其餘之訴，暨
    就被上訴人勝訴部分依職權宣告假執行。上訴人就原判決不
    服，提起上訴（原審判決被上訴人敗訴部分，因未提起上訴
    而確定），並聲明：（一）原判決不利於上訴人部分廢棄。
    （二）上開廢棄部分，被上訴人在第一審之訴駁回。被上訴
    人則為答辯聲明：上訴駁回。
四、得心證之理由：
㈠、按判決書內應記載之事實，得引用第一審判決。又判決書內
    應記載之理由，如第二審關於攻擊或防禦方法之意見及法律
    上之意見，與第一審判決相同者，得引用之，民事訴訟法第
    454 條第1 項前段、第2 項前段分別定有明文。此一規定，
    依同法第436條之1第3項，於簡易程序之第二審亦有準用。
㈡、經查，原審判決認定：被上訴人主張其業於106年10月20日完
    成系爭工程等情，業據提出估價單、通訊軟體LINE（下稱LI
    NE）對話紀錄為證，其請求上訴人給付報酬，應認有據。惟
    上訴人已指定陽台窗應使用正新品牌之門窗施作，被上訴人
    卻安裝他牌門窗一節，乃被上訴人所自承；且系爭工程有如
    附表二所示之瑕疵乙情，有各該瑕疵項目之照片、社團法人
    臺灣住宅品質消費者保護協會出具之鑑定報告可證，堪認系
    爭工程有陽台窗戶品牌不符約定、如附表二所示之瑕疵等情
    ，是被上訴人應負擔瑕疵擔保責任。而如附表二所示之瑕疵
    均非屬達需重新施作程度之重大瑕疵，而得以修補方式改善
    ；另依兩造LINE對話紀錄，足認上訴人就系爭工程陽台窗戶
    之品牌本非正新品牌不可，自不得僅因被上訴人最終使用之
    品牌與約定有別，即任憑上訴人解除系爭契約。惟系爭工程
    確有上述瑕疵，上訴人得請求減少應付之報酬，是依系爭鑑
    定報告之估算，以系爭工程原報價、現況價值及修繕如附表
    二所示之瑕疵預估費用計算，上訴人請求減少報酬於7萬6,2
    00元之範圍內為適當，再扣除上訴人已先行給付之10萬元，
    被上訴人得請求上訴人給付報酬20萬9,109元及其利息等節
    ，業經原審判決於事實及理由欄詳予論述，均為本院所認同
    ，並予引用，茲不再重複敘述。
㈢、上訴人於本院抗辯：兩造合意106年9月25日為完工期限，被
    上訴人無故拖延，上訴人並未同意延長工期，並已依民法第
    502條第2項解除系爭契約云云，無非係以兩造間LINE對話紀
    錄為據。而系爭契約原約定之完工期限為106年9月25日，乃
    被上訴人所不爭執（見原審卷第22頁背面），惟主張：因上
    訴人後來有追加工程，故已於106年10月20日實際完成等語
    。而參諸兩造間LINE對話紀錄（見原卷第135至143頁），可
    知上訴人固於106年9月21日向被上訴人表示「老闆：等的時
    間也夠久了，也快10月底了，我沒時間等你了，真的很抱歉
    ，如果沒辦法在9/25以前完工，我也不等了…」等語（見原
    審卷第135頁），然嗣後兩造仍持續以LINE就系爭工程施作
    事宜進行聯繫，期間上訴人另於同年10月5日向被上訴人表
    示「老闆，如果我這個月還是沒辦法搬家，我這裡的房租就
    要算你的囉！」等語，再於同年10月19日兩造以LINE約定於
    同年月20日一起看成品等情，堪認上訴人抗辯：其並未同意
    延長工期，且因系爭工程未於106年9月25日完工，已向被上
    訴人解除系爭契約云云，並非有據。
㈣、上訴人另辯稱：被上訴人未依上訴人指示使用正新品牌，係
    詐欺不法行為，且不可能達系爭契約之目的，亦無民法第49
    4條但書公益保護之目的，上訴人應得解除契約云云。惟上
    訴人初於106年7月31日曾向被上訴人表明，系爭工程中僅有
    3 面陽台窗戶指定使用「正新品牌」，另14面窗戶則不加指
    定；後於107年8月31日曾改請被上訴人均以一般他牌窗戶施
    作，然因被上訴人已向廠商訂購無法更改，上訴人遂答允陽
    台窗戶依原指示使用正新品牌即可，嗣後被上訴人因廠商尚
    未製作，即自行改為使用非正新品牌之窗戶施工，此經兩造
    陳明在卷，並有兩造LINE對話紀錄可考，可見系爭工程陽台
    窗戶之品牌選擇，對上訴人而言本即非正新品牌不可等節，
    業經原審認定綦詳，則上訴人辯稱以非指定品牌施作不能達
    契約目的云云，即無可採。復依前開情形，被上訴人就陽台
    窗戶以一般品牌施作，乃係上訴人就窗戶之品牌選擇數度更
    改後，被上訴人於施作前，未再與上訴人確認是否同意以一
    般他牌窗戶施作所致，應屬被上訴人有無依約履行之問題，
    難認有何詐欺不法行為，上訴人此部分所辯，亦無可採。
㈤、又上訴人以兩造106年10月29日LINE對話紀錄為據，抗辯：其
    於發現被上訴人有詐欺情事後，即於106年10月29日以LINE
    撤銷受詐欺之意思表示，故系爭契約即屬不存在云云。然觀
    諸該LINE對話紀錄，可知上訴人表示「窗戶是大同品牌麻煩
    一起換掉。要不然，老闆，我實在法辦法付你錢啊。期限為
    11/10，只要完成，檢查完成，我會把尾款給你。」等語（
    見原審卷第153頁背面），足認上訴人僅係要求被上訴人於
    期限內完成窗戶品牌更換，始同意付款，尚無上訴人所稱撤
    銷受詐欺意思表示之情事，上訴人上開所辯，自屬無據。
㈥、至上訴人辯稱：系爭工程於106年10月17日完工，並於同年月
    20日驗收完畢，被上訴人並將所施作之門窗交上訴人使用，
    被上訴人竟於108年10月22始起訴請求給付承攬報酬，顯已
    罹於時效云云。惟：
１、按報酬應於工作交付時給付之，無須交付者，應於工作完成
    時給付之。又承攬人之報酬請求權，因2年間不行使而消滅
    。消滅時效，自請求權可行使時起算。以不行為為目的之請
    求權，自為行為時起算，民法第505條第1項、第127條第7款
    、第128條分別定有明文。是承攬人之承攬報酬請求權，應
    自工作交付時，起算消滅時效，無須交付者，則自工作完成
    時，起算消滅時效。
２、查系爭工程於106年10月17日完工，於同年月20日驗收完畢交
    上訴人使用等節，乃兩造所不爭執，應認被上訴人最早於10
    6年10月20日之翌日起即得行使其承攬報酬請求權，並於108
    年10月20日消滅時效完成。惟被上訴人於2年內之108年7月9
    日即以LINE請求上訴人給付款項，上訴人則回覆「老闆：請
    問一下！你的施工結束了嗎？我要的品牌窗戶呢？」等語，
    有卷附LINE對話紀錄可查（見本院卷第61頁），堪認被上訴
    人於斯時已向上訴人請求給付系爭工程之報酬，且該請求之
    意思表示亦已到達上訴人，則此項請求依法已使時效中斷，
    且被上訴人嗣後於請求後6個月內（即於109年1月9日前），
    已於108年10月22日向本院起訴請求上訴人給付承攬報酬，
    有本院收狀戳為憑（見原審卷一第4頁），則被上訴人本件
    承攬報酬請求權即因其請求而生中斷時效之效力。是被上訴
    人承攬報酬請求權並未罹於時效甚明，上訴人主張時效抗辯
    拒絕給付云云，顯不足採。
五、綜上所述，被上訴人依承攬之法律關係，請求上訴人給付20
    萬9019元及自起訴狀繕本送達翌日即108年12月12日起至清
    償日止，按年息5％計算之利息，洵屬正當，應予准許。原審
    就此部分為被上訴人勝訴之判決，並分別酌定相當擔保金額
    准予宣告假執行及免為假執行，經核於法並無違誤。上訴意
    旨，請求廢棄改判，為無理由，應予駁回。
六、本件事證已臻明確，兩造其餘攻擊防禦方法及舉證，經審酌
    於判決結果不生影響，不予贅詞論列，附此敘明。
七、據上論結，本件上訴為無理由，依民事訴訟法第436條之1第
    3項、第449條第1項、第78條，判決如文。
中　　華　　民　　國　　111 　年　　9 　　月　　30　　日
            民事第三庭    審判長法  官  周玉羣
　　　　　　
　　　　　　                    法  官  吳佩玲
　　　　　　　　　　　　　　　　
　　　　　　                    法  官  張世聰
正本係照原本作成。　　　　　　　　　　　　　　　　
本判決不得再上訴。 
中　　華　　民　　國　　111 　年　　9 　　月　　30　　日
                                書記官  張詠昕
附表一：系爭工程
編號 工程項目 原有報價（新臺幣）  １ 舊換新窗 5萬2,500元  ２ 舊換新窗 10萬5,000元  ３ 舊換新窗 3,500元  ４ 三合一鋁門 3萬3,000元  ５ 前陽台凸窗 17萬8,059元  ６ 換PC板 1,950元  ７ 換PC板 1萬1,300元 合計  38萬5,309元 

附表二：瑕疵項目
編號 工程項目 瑕疵內容  已施作價值（新臺幣） 修補費用（新臺幣）   位置 項目   １ 舊換新窗 2樓後臥室A 收邊鋁板矽利康未平整 5 萬2,500 元 1萬3,200元   2樓後臥室B ⑴鋁窗框刮傷 ⑵收邊鋁板矽利康未平整     3樓後臥室A ⑴收邊鋁板矽利康未平整 ⑵收邊鋁板螺絲頭表面美容補漆     4樓後臥室A ⑴收邊鋁板矽利康未平整 ⑵收邊鋁板螺絲頭表面美容補漆     5樓儲藏間A ⑴收邊鋁板矽利康未平整 ⑵收邊鋁板螺絲頭表面美容補漆     5樓儲藏間B ⑴收邊鋁板矽利康未平整 ⑵收邊鋁板螺絲頭表面美容補漆   ２ 舊換新窗 1樓客廳 ⑴收邊鋁板矽利康未平整 ⑵收邊鋁板螺絲頭表面美容補漆 10萬5,000 元 3萬9,000元   1 樓廚房 ⑴收邊鋁板矽利康未平整 ⑵收邊鋁板螺絲頭表面美容補漆 ⑶收邊鋁板局部更換     2樓前臥室A 收邊鋁板斷面不平整     2樓前臥室B ⑴收邊鋁板矽利康未平整 ⑵收邊鋁板螺絲頭表面美容補漆     2樓梯間 ⑴收邊鋁板矽利康未平整 ⑵收邊鋁板螺絲頭表面美容補漆     3樓前臥室A 收邊鋁板斷面不平整     3樓前臥室B ⑴收邊鋁板矽利康未平整 ⑵收邊鋁板螺絲頭表面美容補漆     3樓梯間 ⑴收邊鋁板矽利康未平整 ⑵收邊鋁板螺絲頭表面美容補漆     3樓後臥室 ⑴收邊鋁板矽利康未平整 ⑵收邊鋁板螺絲頭表面美容補漆     4樓前臥室A ⑴收邊鋁板矽利康未平整 ⑵收邊鋁板螺絲頭表面美容補漆 ⑶收邊鋁板斷面不平整     4樓前臥室B ⑴收邊鋁板矽利康未平整 ⑵收邊鋁板螺絲頭表面美容補漆     4樓梯間 ⑴收邊鋁板矽利康未平整 ⑵收邊鋁板螺絲頭表面美容補漆     4樓後臥室 ⑴收邊鋁板矽利康未平整 ⑵收邊鋁板螺絲頭表面美容補漆     5樓神明廳A ⑴收邊鋁板矽利康未平整 ⑵收邊鋁板螺絲頭表面美容補漆     5樓神明廳B 收邊鋁板矽利康未平整   ３ 舊換新窗 2樓梯間 ⑴收邊鋁板矽利康未平整 ⑵收邊鋁板螺絲頭表面美容補漆 3,000元 2,200元 ４ 三合一鋁門 2 樓前陽台（加裝自動關門器） ⑴門框有明顯刮痕與污損 ⑵門鎖扣板歪曲變形 3 萬3,000 元 4,500元   3 樓前陽台（加裝自動關門器） Ｘ     4 樓前陽台（加裝自動關門器） Ｘ   ５ 前陽台凸窗 2 樓前陽台（含兩側鋁窗下固定玻璃） ⑴上蓋支撐桿明顯螺絲孔未修補或更換 ⑵底盤固定螺絲頭表面未補漆 ⑶兩側玻璃固定桿明顯螺絲孔未修補或更換 ⑷右側窗上固定玻璃未包覆鋁框 ⑸上蓋與正面窗之間縫隙未填補 17萬8,059 元 1萬6,800元   3 樓前陽台（含兩側鋁窗下固定玻璃） ⑴右側窗上固定玻璃未包覆鋁框 ⑵上蓋與正面窗之間縫隙未填補 ⑶右側窗框歪斜調整     4 樓前陽台（含兩側鋁窗下固定玻璃） ⑴上蓋支撐桿明顯螺絲孔未修補或更換 ⑵右側窗上固定玻璃未包覆鋁框 ⑶上蓋與正面窗之間縫隙未填補 ⑷右側窗框歪斜調整   ６ 換PC板 5 樓前陽台換PC板（頂樓前） Ｘ 1,950元 0元 ７ 換PC板 5 樓前陽台換PC板（含人工草皮） Ｘ 1 萬1,300 元 0元 合計    38萬4,809 元 7萬5,700元